臺灣高等法院高雄分院刑事判決　　　　96年度上訴字第1362號
上　訴　人　臺灣高雄地方法院檢察署檢察官
被　　　告　丙○○（原名陳俊文）
選任辯護人　洪士宏律師
　　　　　　林易玫律師
上列上訴人因被告違反毒品危害防制條例案件，不服臺灣高雄地
方法院96年度重訴字第5 號中華民國96年4 月16日第一審判決（
起訴案號：臺灣高雄地方法院檢察署95年度偵字第30861 號、96
年度偵字第1829號），提起上訴，本院判決如下：
    主  文
上訴駁回。
    理  由
壹、公訴意旨略以：被告丙○○（原名陳俊文，下稱被告）與綽
    號「大胖」之甲○○、戊○○（業經原審判處有期徒刑10年
    ，褫奪公權5 年確定）及丁○○（業經原審判處有期徒刑10
    年6 月，褫奪公權5 年確定）等4 人明知海洛因係毒品危害
    防制條例第2 條第2 項第1 款所列之第一級毒品，且屬行政
    院依懲治走私條例公告之管制進口物品，不得販賣、運輸或
    私運進口。竟共同基於運輸及走私第一級毒品海洛因之犯意
    聯絡，由甲○○免費提供被告及戊○○、丁○○3人 一同前
    往泰國旅遊之旅費，渠等乃接受甲○○之安排，於95年11月
    17日（按應係19日）某時，自高雄小港國際機場搭乘立榮航
    空公司班機出境前往泰國，俟到達泰國曼谷後，戊○○依甲○○事前之指示，撥打電話予綽號「阿林仔」之不詳姓名年
    籍成年男子，綽號「阿林仔」之人即於渠等在泰國曼谷旅遊
    之某日晚間，攜帶包裝成榴槤餅之第一級毒品海洛因19包（
    合計淨重約6931.44 公克，純度83.84%）抵達被告與戊○○
    、丁○○所下榻位於曼谷某飯店內，與渠等會面，並將上開
    毒品交予其等3 人。而戊○○於返國前1 日即95年11月23日
    晚間，在被告與丁○○之飯店房間內，依照甲○○之前所為
    之指示，將上開包裝成榴槤餅之第一級毒品之其中4 包（淨
    重約1389.51 公克，純度為83.84%）藏置於其自己之行李箱
    內，再分別將其中8 包（淨重約2951. 68公克，純度為83.
    84%） 、7 包（淨重約2590.25 公克，純度為83.84%）藏置
    於被告及丁○○之行李箱中，並以甲○○前所交付之鎖頭，
    在3 人之行李箱上加以上鎖，而欲以此方式於入境時逃避海
    關人員之檢查，達致運輸、私運第一級毒品海洛因入境臺灣
    之目的。嗣於95年11月24日19時30分許，被告及戊○○、丁○○3 人自高雄小港國際機場入境通關時，經警據報將渠等
    列為嚴檢之對象，分別在渠等3 人之行李箱內，扣得上開包
    裝成榴槤餅之第一級毒品海洛因共19包（合計淨重約6931.
    44公克），始獲悉上情，因認被告共同涉犯毒品危害防制條
    例第4 條第1 項之運輸第一級毒品罪嫌及懲治走私條例第2
    條第1 項之私運管制物品進口罪嫌。
貳、按犯罪事實應依證據認定之，無證據不得認定犯罪事實；不
    能證明被告犯罪者，應諭知無罪之判決，刑事訴訟法第 154
    條第2項、第301第1 項分別定有明文。又認定犯罪事實所憑
    之證據，雖不以直接證據為限，間接證據亦包括在內，然而
    無論直接或間接證據，其為訴訟上之證明，須達於通常一般
    之人均不致有所懷疑，而得確信其為真實之程度者，始得據
    為有罪之認定（最高法院76年台上字第4986號判例意旨可資
    參照）。又檢察官對於起訴之犯罪事實，應負提出證據及說
    服之實質舉證責任，倘其所提出之證據，不足為被告有罪之
    積極證明，或其指出證明之方法，無從說服法院以形成被告
    有罪之心證，基於無罪推定之原則，自應為被告無罪判決之
    諭知（最高法院92年台上字第128號判例意旨可資參照）。
參、證據能力方面
    按傳聞法則之重要理論依據，在於傳聞證據未經當事人之反
    對詰問予以核實，乃予排斥，惟若當事人已放棄對原供述人
    之反對詰問權，於法院審判時表明同意該等傳聞證據可作為
    證據，基於證據資料愈豐富，愈有助於真實發現之理念，並
    貫徹刑事訴訟法修法加重當事人進行主義之精神，確認當事
    人對於證據能力有處分權之制度，傳聞證據經當事人同意作
    為證據，法院認為適當者，亦得為證據。另當事人於調查證
    據時，對於傳聞證據表示「沒有意見」、「對於證據調查無
    意見」，而未於言詞辯論終結前聲明異議，應視為已有將該
    等傳聞證據採為證據之同意，此刑事訴訟法第159 條之5 定
    有明文。檢察官、被告及辯護人於本院準備程序時，均已明
    確同意本案全部證據均有證據能力（見本院卷第33頁），本
    院斟酌該等證據並非非法取得，亦無證明力明顯過低之情形
    ，是該等證據，均得採為證據。
肆、實體方面
一、本件公訴人認被告涉有前揭運輸第一級毒品及私運管制物品
    進口罪嫌，係以上開扣案之海洛因、法務部調查局鑑定通知
    書、高雄關稅局扣押貨物、運輸工具收據、扣押物品目錄表
    、照片、喬安假期團體旅客控制表、立榮航空之旅客名單及
    同案被告戊○○、丁○○之供述、證述等為其論罪之依據。
    然訊據被告堅決否認有何運輸第一級毒品海洛因及私運管制
    物品進口之犯行，辯稱：甲○○告訴伊說有泰國人欠其100
    萬元，叫伊與丁○○一起到泰國拿錢回來，伊不知道戊○○
    放在伊行李箱內之榴槤餅內有毒品，戊○○放完榴槤餅之後
    就上鎖了，伊真的不知道榴槤餅內有毒品等語。經查：
  (一)被告於警詢、偵查、原審及本院審理時始終堅決否認知悉所
    攜帶入境之榴槤餅內裝有毒品，並以前開情詞置辯，核與證
    人即同案被告戊○○迭於警詢、偵查、原審及本院審理時證
    稱：伊有告訴丁○○榴槤餅內有搖頭丸，當時陳俊文在睡覺
    ，伊沒有告訴陳俊文，就直接將榴槤餅放入他的行李箱內，
    並直接上鎖，「大胖」說陳俊文不知道要帶毒品回來這件事
    ，也不要讓陳俊文知道，等回來後再包一個紅包給陳俊文等
    語（見警卷第6 頁、偵字第30861 號卷第50、51頁、原審卷
    第217 、219 頁、本院卷第130 至132 頁）；及證人即同案
    被告丁○○於偵查、原審及本院審理時時證稱：陳俊文不知
    道要攜帶毒品入境台灣，「大胖」沒有跟我講陳俊文知道要
    帶毒品之事等語（見偵字第30861 號卷第53頁、原審卷第25
    3 頁、本院卷第121 頁）相符。同案被告戊○○因本件運輸
    毒品案業經原審判處有期徒刑10年，褫奪公權5 年確定，同
    案被告丁○○因本件運輸毒品案亦經原審判處有期徒刑10年
    6 月，褫奪公權5 年確定，且戊○○證稱其出國前並不認識
    被告（見本院卷第129 頁），丁○○亦證稱出國前2 、3 天
    甲○○才介紹被告與伊認識（見本院卷第119 頁）；足認戊○○、丁○○與被告均無深厚之交情，且渠等2 人均因本件
    運輸毒品案經法院判處重刑在案，倘被告確實有運輸毒品之
    認識及犯行，衡諸常情，戊○○、丁○○當無甘冒偽證罪責
    而曲詞迴護被告之理。
  (二)扣案之榴槤餅外包裝經原審當庭勘驗結果，並無法以目視看
    見包裝內之物，有原審勘驗筆錄可稽 （見原審卷第229頁）
    ，足認被告並無從以目視方式知悉榴槤餅內夾藏有毒品。再
    參以臺灣臺南地方法院檢察署95年11月21日南檢朝修95他71
    7 字第83223 號函所示，當初係依情資而針對涉嫌毒品案之
    戊○○、丁○○於入境時加以嚴查（見警卷第36頁），顯見
    當初警方鎖定查緝之對象係戊○○及丁○○，並未包括被告
    甚為明灼。
  (三)關於被告與綽號「大胖」之甲○○間之關係，被告辯稱：伊
    將房子租給甲○○，租約是以甲○○女友乙○○名義所簽訂
    ，伊與甲○○間僅係房東與房客之關係等語，核與證人丁○○證述：當時甲○○住在被告的房子，是被告把房子租給甲○○等語（見本院卷第123 頁），證人戊○○證述：我聽說
    被告與甲○○是房東與房客之關係等語（見本院卷第130 頁
    ）相符，復有房屋租賃契約書1 份在卷可稽（見偵字第3086
    1 號卷第70至74頁）。證人乙○○雖證稱：伊不認識被告及
    甲○○，也沒有見過他們（提示甲○○口卡片之照片供證人
    乙○○辨認），卷附被告與「乙○○」所簽訂之租賃契約書
    伊從未看過，契約書上立契約人欄「乙○○」3 個字不是伊
    簽的，契約書上面所寫的身分證號碼及住所也都不是伊寫的
    ，伊新的身分證沒有遺失過，舊的身分證有無遺失過伊忘記
    了，伊是在日本做美髮的，經常不在國內等語（見本院卷第
    162 至164 頁）；被告亦坦認不認識在庭之證人乙○○，並
    陳稱：伊是與一位女性簽約，那個女的不是在庭的乙○○，
    卷附房屋租賃契約書上面的文字全部都是伊寫的，但承租人
    簽名欄空白，沒有簽名蓋章也沒有按指紋，是甲○○拿乙○○的舊版的身分證給伊照本宣科寫的，寫的時候那個女的並
    沒有在場，但是甲○○有在場等語（見本院卷第164 至165
    頁）。而證人甲○○經本院傳拘無著，無法對質詰問，是證
    人乙○○上開所述即無從執為對被告有利或不利之認定。
  (四)被告於入境時雖為警於其行李箱中之榴槤餅內查獲有第一級
    毒品海洛因，然海洛因之市場價格高昂，一般大眾均知運輸
    毒品可判處無期徒刑或死刑，倘若被告知悉所運輸、走私者
    係第一級毒品海洛因，所冒係被處死刑或無期徒刑之風險，
    被告是否會僅接受旅遊招待之不相當之報酬，鋌而走險，而
    為甲○○運輸第一級毒品海洛因，實有可疑。參以被告始終
    堅決否認本件犯行，而證人戊○○、丁○○亦證述被告確實
    不知榴槤餅內裝有查獲之毒品，自難僅以被告陳俊文當時提
    領之行李箱中榴槤餅內查獲有第一級毒品海洛因，即遽以認
    定被告確有共同參與運輸第一級毒品及私運管制物品進口之
    犯行。
  (五)雖被告所稱甲○○託其至泰國追討債務乙節，尚乏證據佐證
    而難認可信，惟按事實審法院對於證據之取捨，依法雖有自
    由判斷之權，然積極證據不足證明犯罪事實時，被告之抗辯
    或反證縱屬虛偽，仍不能以此資為積極證據應予採信之理由
    （最高法院30年上字第482 號判例意旨參照），又認定犯罪
    事實應依憑證據，故被告否認犯罪事實所持之辯解，縱屬不
    能成立，仍非有積極證據足以證明其犯罪行為，不能遽為有
    罪之認定，亦不能以推測或擬制之方法以為裁判基礎（最高
    法院84年台上字第2677號判決意旨參照）。被告否認犯罪所
    持之辯解縱屬不能成立，然倘無積極證據證明被告有犯罪行
    為，仍不能遽為被告有罪之認定。
二、綜上所述，公訴人所舉前開證據，尚不足使本院達於通常一
    般之人均不致有所懷疑，而得確信其為真實之程度，致使無
    從形成有罪之確信，則依罪證有疑利於被告之證據法則，即
    不得遽為不利被告之認定。此外，復查無其他積極證據足資
    認定被告有何公訴人所指運輸、私運第一級毒品海洛因等犯
    行，依法自應為被告無罪之諭知。
三、原審因而認被告犯罪無法證明，而為無罪之諭知，認事用法
    並無違誤。檢察官上訴意旨，猶執前詞，指摘原判決不當，
    為無理由，應予駁回。
據上論結，應依刑事訴訟法第368 條，判決如主文。
本案經檢察官林應華到庭執行職務。
中　　華　　民　　國　　96　　年　　11     月　　9　　日
                  刑事第七庭    審判長法  官 莊飛宗
                                      法  官 黃憲文
                                      法  官 孫啟強
以上正本證明與原本無異。
檢察官如不服本判決應於收受本判決後10日內向本院提出上訴書
狀，其未敘述上訴理由者，並得於提起上訴後10日內向本院補提
理由書狀（均須按他造當事人之人數附繕本）「切勿逕送上級法
院」。
中　　華　　民　　國　　96　　年　　11     月　　9　　日
　　　　　　　　　　　　　　　　　　　書記官 黃富美
